【裁判字號】    97,消債更,477
【裁判日期】    980220
【裁判案由】    更生事件
【裁判全文】
臺灣臺南地方法院民事裁定           97年度消債更字第477號
債  務  人  甲○○
代  理  人  徐豐益律師
上列當事人聲請消費者債務清理事件，本院裁定如下：
    主  文
債務人甲○○自民國九十八年二月二十日十七時起開始更生程序
。
    理  由
一、按債務人不能清償債務或有不能清償之虞，且無擔保或無優
    先權之債務總額未逾新臺幣（下同）1200萬元者，於法院裁
    定開始清算程序或宣告破產前，得向法院聲請更生。法院開
    始更生程序之裁定，應載明其年、月、日、時，並即時發生
    效力，消費者債務清理條例第3條、第42條第1項、第45條第
    1項定有明文。
二、本件債務人主張：債務人現每月薪資收入約22,952元，負債
    總額為2,561,763 元，均為無擔保或無優先權之債務。債務
    人名下僅有現值1,006,184 元之不動產及汽車一輛，負債顯
    然超過資產甚多，已達不能清償債務或有不能清償之虞之程
    度。債務人雖曾依照中華民國銀行公會會員辦理消費金融案
    件無擔保債務協商機制與各債權銀行成立協商，約定自95年
    10月起，分120 期，按月於每月10日支付27,316元，至全部
    清償為止。債務人自協商協議之日起（民國96年1 月），即
    無力繳納，加上離職，使得債務人無力償還（96年5 月毀諾
    ）。債務人僅係一般消費者，並未從事營業，復未經法院裁
    定開始清算程序或宣告破產，爰向本院聲請更生等語。
三、債務人主張現每月薪資收入約22,952元，負債總額為2,561,
    763 元，均為無擔保或無優先權之債務。債務人名下僅有現
    值1,006,184 元之不動產及汽車一輛。債務人曾於消費者債
    務清理條例施行前，與各債權銀行就無擔保債務成立協商，
    約定每月償還27,316元，共分120 期。債務人僅係一般消費
    者，並未從事營業之事實，業據提出債權人清冊、債務人之
    財產及收入狀況說明書、戶籍謄本、財政部台灣國稅局95年
    、96年度綜合所得稅各類所得資料清單、財政部台灣省國稅
    財產歸屬資料清單、財團法人金融聯合徵信中心當事人查詢
    個人資料（信用報告）、協議書、無擔保債務還款計畫書、
    土地建築登記謄本、離職證明書、勞保投保資料表、高雄銀
    行薪轉存摺內頁影本，堪認債務人確已達不能清償債務或有
    不能清償之虞之程度。
四、按債務人對於金融機構因消費借貸、自用住宅借款、信用卡
    或現金卡契約而負債務，在聲請更生或清算前，應提出債權
    人清冊，以書面向最大債權金融機構請求協商債務清償方案
    ，並表明共同協商之意旨。債務人與金融機構協商成立者，
    不得聲請更生或清算。但因不可歸責於己之事由，致履行顯
    有重大困難者，不在此限，消費者債務清理條例第151條第1
    、5 項定有明文。債務人雖曾於消費者債務清理條例施行前
    ，與各債權銀行就無擔保債務成立協商，約定每月償還27,3
    16元，共分120 期，然債務人現每月收入約22,952元，而台
    灣省97年每月每人最低生活費係9,829 元，有內政部歷年最
    低生活費一覽表1 份在卷可稽，債務人每月所領之薪資22,9
    52元扣除其個人最低生活費9,829 元、扶養費6,500 元後，
    已不足支付其之前與各債權銀行就無擔保債務成立協商所約
    定每月應償還之27,316元。債務人主張其係因不可歸責於己
    之事由，致履行上開協議顯有重大困難，堪予採信。
五、綜上所述，債務人僅係一般消費者，並未從事營業，其已達
    不能清償債務或有不能清償之虞之程度，其中無擔保或無優
    先權之債務，在1200萬元以下，之前雖與各債權銀行達成協
    議，但因不可歸責於己之事由，致履行上開協議顯有重大困
    難，且未經法院裁定開始清算程序或宣告破產，又查無消費
    者債務清理條例第6 條第3 項、第8 條或第46條各款所定駁
    回更生聲請之事由存在，則債務人聲請更生，應屬有據，爰
    裁定如主文。
中    華    民    國    98    年    2    月     20    日
              民事第三庭    法      官  黃莉莉
上為正本係照原本作成。
本件不得抗告。
本裁定已於98年2月20日17時公告。
中    華    民    國    98    年    2    月     20    日
                            書  記  官  陳著振


司法院資訊處製作；財團法人民間司法改革基金會備份。
